【裁判字號】    89,上易,2929
【裁判日期】    900418
【裁判案由】    詐欺
【裁判全文】
臺灣高等法院刑事判決                          八十九年度上易字第二九二九號
    上  訴  人
    即  被  告  丙○○
右上訴人因詐欺案件，不服臺灣臺北地方法院八十八年度易字第三四五○號，中華民
國八十九年五月二十九日第一審判決（起訴案號：臺灣臺北地方法院檢察署八十八年
度偵字第二五六四八號）提起上訴，本院判決如左：
    主  文
原判決撤銷。
丙○○意圖為自己不法之所有，以詐術使人將本人之物交付，處有期徒刑陸月，如易
科罰金，以參佰元折算壹日。
    事  實
一、丙○○於民國六十九年間，因過失傷害案件，經原審法院判處有期徒刑五月，並
    經本院上訴駁回確定，於七十年一月三十日易科罰金執行完畢（不構成累犯）。
    其於八十七年十月間，經不知情之楊森（業經台灣台北地方法院檢察署檢察官以
    八十八年度偵字第一七七五九號為不起訴處分確定）介紹而認識甲○○，趁甲○
    ○需款周轉之際，竟萌生意圖為自己不法所有之犯意，向甲○○詐稱若願提供新
    台幣（下同）五十萬元資金供惠鴻企業股份有限公司（下稱惠鴻公司）購買臺北
    市○○路○段九六巷一○○之七號一樓房屋及基地不動產，即可以惠鴻公司名義
    貸得五百萬元款項等語，同時提供惠鴻公司營業資料供甲○○參閱，並偕甲○○
    同往惠鴻公司參觀以博取信任，以此詐術致甲○○信以為真，陷於錯誤，而於八
    十七年十一月間某日在某不詳房屋仲介公司內交付現金三十萬元及十萬元支票予
    丙○○指定之不知情之姓名年籍不詳成年男子代其收受款項作為買賣不動產之價
    金，惟房屋過戶於惠鴻公司股東乙○○後，貸款之事仍無著落，甲○○始知受騙
    。
二、案經甲○○訴請台灣台北地方法院檢察署檢察官偵查起訴。
    理  由
一、上訴人即被告丙○○於原審雖矢口否認有右揭詐欺犯行，辯稱：惠鴻公司並非其
    所有，其僅係幫告訴人甲○○作房屋仲介，賺取佣金而已，並無詐欺訛詐告訴人
    錢財之情事云云。經查：右揭事實，迭據告訴人甲○○於偵查及原審法院審理中
    指訴明確，核與證人楊森結稱：「．．．丙○○帶我與甲○○去羅斯福路之惠鴻
    公司，我是陪甲○○去，甲○○告訴我說丙○○告訴他惠鴻公司是他（丙○○）
    的，可以幫忙辦貸款。（問：丙○○有提供惠鴻公司之資料給甲○○？）有，當
    時是在惠鴻公司當著我的面交給甲○○。（問：丙○○確有告訴甲○○可幫他辦
    貸款？）有，且甲○○有交付約四、五十萬元給丙○○去辦貸款的事。（問：第
    一次去惠鴻公司時，丙○○如何表示？）丙○○除了交一些資料給甲○○外，並
    說甲○○須準備一些錢，丙○○並要安排銀行人員與甲○○見面，等安排好再通
    知甲○○。」等情相符（見八十八年度偵字第一七七五九號偵查卷宗第三十三頁
    反面、原審法院八十九年三月十三日訊問筆錄），又有惠鴻公司之營利事業登記
    證、公司執照、公司變更登記事項卡、經濟部國際貿易局出進口廠商登記卡、營
    利事業所得稅結算申報書、台北市營業人銷售額與稅額申報書等影本附偵查卷足
    稽，並據本院向台北市古亭地政事務所函調台北市○○路○段九六巷一○○之七
    號一樓房屋及基地之買賣過戶資料審認屬實，堪認告訴人指訴可以採信，被告否
    認犯罪，所辯係卸責之詞，不足採信，被告前開詐欺犯行事證明確，應予依法論
    科。
二、核被告所為，係犯刑法第三百三十九條第一項之詐欺取財罪。其利用不知情姓名
    年籍不詳之成年男子代其收受告訴人交付之款項，為間接正犯，公訴人於起訴書
    犯罪事實欄中認告訴人係將款項交付被告本人收執，顯有誤會，附此敘明。公訴
    意旨另以：被告丙○○於八十八年一、二月間，向甲○○表示其準備以又聯廣告
    事業有限公司（下稱又聯公司）名義辦理貸款，須再交付十萬元，並找來自稱係
    台東企業銀行台北分行賴副理之人作為保證，致告訴人信以為真，又交付十萬元
    予被告丙○○，因認被告丙○○此部分之行為亦涉有刑法第三百三十九條第一項
    之詐欺取財罪嫌云云。公訴人認被告丙○○涉有此部分詐欺取財犯行，無非以告
    訴人甲○○之指訴及又聯公司之營利事業登記證、公司執照、公司登記事項卡、
    公司損益表、公司資產負債表、經濟部國際貿易局出進口廠商登記表、營利事業
    所得稅結算申報書、台北市營業人銷售額與稅額申報書等影本資料為論據。惟被
    告丙○○於原審否認有此詐欺取財犯行，辯稱：僅交付又聯公司之公司執照交告
    訴人參考而已等語。經查：衡諸社會一般經驗，交付資料之原因非一，並非必出
    於詐欺一端，又聯公司之資料影本縱為被告丙○○所交付，惟被告丙○○如何對
    告訴人施用詐術、是否基於詐欺之目的而交付告訴人此等資料影本暨告訴人是否
    因而陷於錯誤並交付財物，告訴人並未提出其他任何之人證、物證以證明被告確
    有為此部分施用詐術致渠陷於錯誤交付財物之詐欺犯行，尚難僅憑告訴人片面之
    指訴及該等資料影本遽而認定被告丙○○確有為此部分詐欺犯行。此外，亦查無
    其他積極證據足資證明被告丙○○涉及此部分詐欺犯行，不能證明其此部分犯罪
    ，因公訴人認被告丙○○此部分犯行與前揭論罪科刑部分為一罪關係，爰不另為
    無罪之諭知，亦附此敘明
三、原審對被告論罪科刑，固非無見。惟查：被告行為後，刑法第四十一條已經於九
    十年一月十日修正公布，其第一項規定：「犯最重本刑為五年以下有期徒刑以下
    之刑之罪，而受六個月以下有期徒刑或拘役之宣告，因身體、教育、職業、家庭
    之關係或其他正當事由，執行顯有困難者，得以一元以上三元以下折算一日，易
    科罰金。但確因不執行所宣告之刑，難收矯正之效，或難以維持法秩序者，不在
    此限」，比較新舊法之結果，以新法有利於被告，自應適用新法，原審未及適用
    ，即無從維持，被告上訴未附理由，亦未到庭陳述，惟原判決既有可議，自應由
    本院將原判決撤銷改判，爰審酌被告犯罪動機、目的、所生之危害，及犯罪後之
    態度等一切情狀，仍量處原判決所處之刑如主文第二項所示之刑，並諭知易科罰
    金折算標準。
四、被告經合法傳喚，無正當理由不到庭，爰不待其陳述逕行判決。
據上論斷，應依刑事訴訟法第三百六十九條第一項前段、第三百六十四條、第二百九
十九條第一項前段、第三百七十一條，刑法第三百三十九條第一項、第二條第一項、
第四十一條第一項，罰金罰鍰提高標準條例第一條前段、第二條，判決如主文。
本案經檢察官李良忠到庭執行職務。
中      華      民      國    九十      年      四      月     十八     日
                              臺灣高等法院刑事第十四庭
                                  審判長法  官  陳  祐  輔
                                        法  官  陳  國  文
                                        法  官  蔡  國  在
右正本證明與原本無異。
不得上訴。
                                        書記官  丁  華  平
中      華      民      國    九十      年      四      月     十八     日
附錄本案論罪科刑之法條：
刑法第三百三十九條
意圖為自己或第三人不法之所有，以詐術使人將本人或第三人之物交付者，處五年以
下有期徒刑、拘役或科或併科一千元以下罰金。
以前項方法得財產上不法之利益或使第三人得之者，亦同。
前項之未遂犯罰之。


司法院資訊處製作；財團法人民間司法改革基金會備份。
